【裁判字號】    99,上易,163
【裁判日期】    990430
【裁判案由】    給付貨款
【裁判全文】
臺灣高等法院民事判決                 99年度上易字第163號
上  訴  人  振順利實業有限公司
法定代理人  甲○○
被上訴人    加佳興業有限公司
法定代理人  乙○○
上列當事人間請求給付貨款事件，上訴人對於中華民國99年1月6
日台灣板橋地方法院98年度訴字第2326號第一審判決提起上訴，
本院於99年4月13日言詞辯論終結，判決如下：
    主  文
上訴駁回。
第二審訴訟費用由上訴人負擔。
    事實及理由
一、被上訴人之法定代理人原為李昌達，嗣於民國98年12月8日
    變更為乙○○，有被上訴人提出經濟部98年12月8日經授中
    字第09835089520號函、有限公司變更登記表可參，業於99
    年3月22日具狀聲明承受訴訟（見本院卷40頁至45頁），核
    無不合。
二、被上訴人起訴主張：上訴人之負責人甲○○於98年間介紹原
    審被告張原菘即廣益鋁門窗行（下稱張原菘，已確定）向伊
    訂購貨品，貨款計新臺幣（下同）1,000,539元，惟張原菘
    屆期尚欠貨款525,000元未給付，甲○○遂交付由上訴人所
    簽發，發票日分別為98年3月31日、98年4月31日，票號依序
    為ＡＨ0000000、ＡＨ0000000，票面金額分別為277,800元
    、247,200元，以台北縣板橋市農會為付款人，金額合計為
    525,000元之支票2紙（下稱系爭支票），交付予伊，惟經伊
    屆期提示後，均因存款不足而均遭退票，爰依票據之法律關
    係，請求上訴人負發票人責任給付票款。聲明請求：(一)上訴
    人應給付伊525,000元及自起訴狀繕本送達之翌日起至清償
    日止，按年息5％計算之利息。(二)願供擔保，請准宣告假執
    行【被上訴人於原審請求張原菘應給付525,000元本息，及
    上訴人與張原菘其中一人為給付時，其他人於給付範圍內免
    除給付責任，原審判命張原菘如數給付，張原菘就其敗訴部
    分未上訴，已確定，下不贅述】。
三、上訴人則以：甲○○僅單純借支票予張原菘，付款責任在張
    原菘，伊既非與張原菘具有客觀同一目的之債務，又已言明
    支票退票時由張原菘負全責，伊對被上訴人即無任何債務責
    任；又被上訴人提議借用支票，刻意未將其簽發之三張支票
    交付甲○○，且明知張原菘未將票款存入，仍將支票提示，
    並於退票後，用假交易發票予伊，其詐騙取得系爭支票，依
    票據法第14條第1項規定，不得享有票據上之權利，被上訴
    人自不得請求伊給付等語，資為抗辯。聲明：(一)駁回被上訴
    人之訴。(二)如受不利判決，願供擔保請准宣告免假執行。
四、原審為上訴人敗訴之判決，即判決上訴人應給付被上訴人52
    5,000元，及自98年11月16日起至清償日止，按年息5％計算
    之利息，並諭知被上訴人以180,000元、上訴人以525,000元
    分別供擔保後，得、免假執行。
    上訴人就其敗訴部分，提起上訴，其上訴聲明(一)原判決不利
    於上訴人部分廢棄。(二)上開廢棄部分，被上訴人在第一審之
    訴及假執行之聲請均駁回。
    被上訴人之答辯聲明：上訴駁回。
五、兩造之不爭執事項如下（見原審卷39頁及反面）：
  (一)甲○○係上訴人公司之負責人，於98年間介紹張原菘向被上
    訴人買受貨物（鋁門窗之鋁料），貨款合計1,000,539元，
    對於被上訴人提出之對帳單及銷貨單（見原審卷7頁、8頁）
    均不爭執。
  (二)上開貨款清償期屆至後，因張原菘尚欠貨款525,000元，故
    張原菘持兩張支票（ＡＨ0000000金額277,800元及ＡＨ0000
    000金額是247,200元）交付被上訴人作為系爭貨款清償。
  (三)上開支票是由上訴人公司法定代理人甲○○簽發，再由張原
    菘背書，交付被上訴人。但屆期經被上訴人提示後，均因存
    款不足而遭退票。
  (四)迄今系爭貨款及票款均未清償。
六、本院得心證之理由：
  (一)按發票人應照支票文義擔保支票之支付，支票到期不獲付款
    時，執票人於行使或保全支票上權利之行為後，對於背書人
    、發票人及支票上其他債務人得行使追索權，票據法第126
    條、第144條準用第85條第1項分別定有明文。查，甲○○於
    98年間介紹張原菘向被上訴人買受貨物，貨款合計1,000,53
    9元，上開貨款清償期屆至後，因張原菘尚欠貨款525,000元
    ，張原菘持上訴人公司法定代理人甲○○所簽發、張原菘背
    書之系爭2紙支票（票面金額合計525,000元），交付被上訴
    人作為系爭貨款清償，但屆期經被上訴人提示後，均因存款
    不足而遭退票，為兩造所不爭執，已如前述，依前開條文規
    定，上訴人須依支票上所載文義負發票人之責，是上訴人抗
    辯其係單純借票給張原菘，付款責任在上訴人張原菘云云，
    洵屬無據。
  (二)次按票據法第14條所謂以惡意取得票據者，不得享有票據上
    之權利，係指從無權處分人之手，受讓票據，於受讓當時有
    惡意之情形而言，如從有正當處分權人之手，受讓票據，係
    出於惡意時，亦僅生票據法第13條但書所規定，票據債務人
    得以自己與發票人或執票人之前手間所存人的抗辯之事由對
    抗執票人而已，尚不生執票人不得享有票據上權利之問題（
    最高法院67年台上字第1862號判例參照）。上訴人雖辯稱系
    爭2紙支票為被上訴人惡意詐騙取得云云，然系爭2張支票既
    係為上訴人所開立，由上訴人法定代理人甲○○借予張原菘
    使用，再由張原菘交付被上訴人，其目的在擔保張原菘與被
    上訴人間之貨款債務，業據原審被告張原菘於本院到庭陳述
    明確（見本院卷32頁反面），則被上訴人取得系爭2紙票據
    ，自非票據法第14條所謂之惡意取得票據人，上訴人主張被
    上訴人依票據法第14條第1項不得享有系爭2紙支票之票據權
    利，亦屬無據。張原菘迄今仍未給付系爭貨款，亦為兩造所
    不爭執，則被上訴人請求上訴人應負票據發票人責任，給付
    票款，洵無不合。
  (三)綜上，系爭2紙支票票面金額合計525,000元，被上訴人請求
    上訴人如數給付，為有理由。
七、從而，被上訴人依票據法律關係，請求上訴人給付票款525,
    000元，及自起訴狀繕本送達之翌日即98年11月16日起（起
    訴狀繕本於98年11月5日寄存樹林派出所，經十日發生送達
    效力，送達回證見原審卷16頁）至清償日止，按年息5％計
    算之利息，為有理由。原審就上開部分，為上訴人敗訴之判
    決，並諭知供擔保得假執行，並無不合。上訴意旨就此部分
    指摘原判決不當，求予廢棄改判，為無理由，應駁回其上訴
    。
八、本件事證已臻明確，兩造其餘攻擊防禦方法及立論之證據資
    料，均經本院審酌後，對判決結果不生影響，爰無庸逐一論
    述，併此敘明。
九、據上論結，本件上訴為無理由，依民事訴訟法第449條第1項
    、第78條，判決如主文。
中    華    民    國    99    年    4     月    30    日
                  民事第十六庭
                      審判長法  官  王聖惠
                            法  官  邱瑞祥
                            法  官  呂淑玲
正本係照原本作成。
不得上訴。
中    華    民    國    99    年    4     月    30    日
                            書記官  明祖全

司法院資訊處製作；財團法人民間司法改革基金會備份。
